台灣高等法院刑事判決　　　　　　　　 94年度上易字第559號
上　訴　人
即　被　告　甲○○
指定辯護人　本院公設辯護人　丙○○
上列上訴人即被告因傷害等案件，不服臺灣板橋地方法院92年度
易字第2988號，中華民國94年2月25日第一審判決（起訴案號：
臺灣板橋地方法院檢察署92年度偵字第19292號），提起上訴，
本院判決如下：
    主  文
原判決關於被告傷害、妨害公務、侮辱公務員部分均撤銷。
上述撤銷部分，甲○○傷害人之身體，處有期徒刑5月，如易科
罰金以300元折算壹日；又侮辱公務員，處拘役50日，如易科罰
金以300元折算壹日。
其他上訴駁回。
所處拘役部分與其他上訴駁回部分，應執行拘役75日，如易科罰
金以300元折算壹日。
    事  實
一、林炯榮曾於民國86年間犯妨害公務罪，經臺灣士林地方法院
    判處拘役50日確定，於88年3 月29日執行完畢。其又於91年
    間犯妨害公務罪，經臺灣臺北地方法院判處有期徒刑4月，
    緩刑3年確定。92年間林炯榮又犯妨害公務及傷害罪，經臺
    灣臺北地方法院判處有期徒刑5月確定，現仍執行中（上述
    各罪刑於本件均不構成累犯）。詎林炯榮仍不知記取前開教
    訓，於92年10月15日上午11時55分許，在臺北縣新莊市○○
    里○○路259之15號前，違規任意張貼小廣告，適西盛里里
    長丁○○巡經該處發現，丁○○乃出言制止林炯榮不得任意
    張貼廣告，林炯榮竟心生不滿，而基於恐嚇之犯意，對丁○
    ○恫稱以：「小心一點，我會回來找你」等加害身體之恐嚇
    言語恫嚇之，使丁○○心生畏懼，致生危害於安全。丁○○
    隨即以其所持用之行動電話報警，並尾隨林炯榮之後以隨時
    向員警通報林炯榮之所在，而於行至臺北縣新莊市○○○路
    127號前時，據報前往處理之警員乙○○到場攔阻。乙○○
    本於稽查林炯榮任意張貼廣告之違規情事，而於表明身分後
    請林炯榮出示身分證件，林炯榮竟拒絕出示並起意逃離，乙
    ○○乃上前阻止其離去，林炯榮竟另起妨害公務及傷害之犯
    意，徒手與乙○○拉扯，致使乙○○受有右手臂瘀腫、左手
    第二指擦傷等傷害。乙○○於拉扯之間通報請求支援，警員
    張弘學據報前來支援時，林炯榮明知乙○○、張弘學為依法
    執行公務之公務員，竟另起侮辱公務員之犯意，而出言向乙
    ○○、張弘學二名員警辱稱：「有牌黑道、流氓」等語，而
    侮辱乙○○、張弘學二名員警。隨即經警以妨害公務現行犯
    逮捕。
二、案經臺北縣政府警察局新莊分局報請臺灣板橋地方法院檢察
    署檢察官偵查起訴。
    理  由
一、訊據上訴人即被告林炯榮（下簡稱被告）矢口否認上開犯行
    ，辯稱：伊並未恐嚇丁○○，丁○○所言不實，伊沒有犯法
    ，伊亦非現行犯，警察不得逕行逮捕云云。惟查：本案係因
    被告於92年10月15日上午11時55分許，在臺北縣新莊市○○
    里○○路259之15號前任意張貼小廣告，為西盛里里長丁○
    ○所發現制止，被告見狀棄置小廣告並惡言恫嚇，經丁○○
    報警處理，被告又對前來盤查之警員張弘學拉扯成傷，嗣又
    以言語辱罵員警張弘學及乙○○，除據證人丁○○、張弘學
    、乙○○三人於警詢、檢察官偵查中證述明確外，復有員警
    張弘學、乙○○之職務報告、案件備忘錄等在卷，及被告所
    棄置之小廣告照片在卷為憑（偵查卷第10、11、13、16 頁
    ）。證人丁○○另於原審審理中到庭證稱：當時我看到被告
    在張貼小廣告，我上前制止，他就恐嚇我說少囂張，他會再
    回來修理我，我就立刻打用行動電話報警，並尾隨他，等警
    察來時，警察跟我聯絡，問我現在的地點，我再請警察過來
    會合，被告又說我們都是流氓等語（見原審卷第114頁）；
    證人乙○○於原審審理中亦到庭證稱：我獲報到民安東路時
    ，里長說林炯榮違規張貼廣告，我就請林炯榮出示證件，但
    他不願出示證件而要離去，我們就在那邊拉扯，林炯榮就將
    我推開，後來我們強行將他帶上巡邏車等語（見原審卷第
    117頁）。均核與證人張弘學於原審審理中到庭證稱：乙○
    ○到場處理後，請被告出示證件，但是被告不予理會，並與
    乙○○發生拉扯，造成乙○○手臂受傷。我到場之後，我也
    請被告出示證件，被告就大聲咆哮，說我們是有牌流氓，我
    們制止以後被告依然不聽，我們就將被告強制帶回派出所等
    語相符（見原審卷第131頁）。上開事實，更有乙○○於行
    政院衛生署臺北醫院就診之診斷證明書、受傷照片等在卷為
    據（見偵查卷第14-15頁），益足徵證人之證述與事實相符
    ，而堪予採信。況參以本件苟非屬實，且經證人等到場目丁
    ○○與被告素無怨隙，證人丁○○如何知悉被告當日之所在
    ，而能事先聯絡員警設局構陷？足見被告前述所辯云云，無
    非為卸責之詞，不足採信。本件事證明確，被告之犯行堪以
    認定，應依法論科。
二、按各級勤務機構因治安需要，得指派人員編組機動隊（組）
    ，運用組合警力，在指定地區○○○○○路檢、臨檢等勤務
    以達成取締、檢肅、查緝等法定任務；並得保留預備警力，
    機動使用，警察勤務條例第14條定有明文。本件係員警乙○
    ○、張弘學，係因民眾報案後，據通報前來查問關於丁○○
    制止被告張貼小廣告以及被告恐嚇丁○○一事，乃於警勤區
    域內臨時奉派，而依據上開法令，以盤查之手段執行取締、
    查緝之警察任務，為依據法令執行職務之公務員。被告明知
    乙○○、張弘學為執行職務之員警，因不服其盤查、制止，
    除以暴力相向外，復以言詞當場侮辱，核被告所為，係犯刑
    法第305條之恐嚇罪、第135條第1項之妨害公務罪、及第277
    條第1項之傷害罪、第140條前段之侮辱公務員罪。又被告係
    於道路上當場侮辱執行職務之員警乙○○、張弘學，其侮辱
    公務員之犯罪本質，業已包含公然侮辱之性質，自無庸另論
    以公然侮辱罪，又被告侮辱丁○○部分則未據告訴，亦不另
    論，公訴意旨認被告另犯有公然侮辱罪，容屬誤會，併予敘
    明。又被告以與乙○○拉扯致傷之手段，而妨害乙○○公務
    之執行，所犯妨害公務、傷害2罪間，有方法、結果之牽連
    關係，應從一重之傷害罪處斷。被告一個侮辱行為侮辱員警
    乙○○、張弘學，係以一行為觸犯數罪名，為想像競合犯，
    應從一重，仍以侮辱公務員罪處斷。又被告係先恐嚇丁○○
    ，嗣丁○○報警前來，被告見狀始又起意施強暴而妨害公務
    ，並進而傷害乙○○，嗣俟員警張弘學到場後，復出言侮辱
    執行職務之公務員，其所犯恐嚇，傷害，侮辱公務員3罪間
    ，犯意各別，行為互異，應予分論併罰。又查被告曾於92年
    7 月23日，在臺灣臺北地方法院未經許可在法庭內攝影，經
    法警本於職務制止之際，起意與法警人員拉扯而傷害之，經
    本院調取臺灣臺北地方法院93年度易字第74號判決在卷可據
    。而被告本件犯行，則係因任意張貼廣告為丁○○制止之際
    ，始起意以言詞恐嚇。嗣見丁○○報警前來，另又起意以強
    暴妨害員警執行公務進而致員警受傷，核本件被告犯行顯係
    臨時起意所為，非為前開判決效力所及，本院自得逕予審判
    ，附予敘明。
三、原判決關於恐嚇部分，以被告事證明確，因之適用刑法第
    305條、第41條，判處被告拘役30日，並諭知易科罰金之折
    算標準，認事用法均無違誤，量刑亦稱妥適，被告此部分上
    訴意旨，空言否認犯行，求予撤銷改判，為無理由，應予駁
    回。另原判決關於傷害、妨害公務、侮辱公務員部分，以被
    告事證明確，而予論科，固非無見；惟查被告此部分犯行係
    俟員警張弘學到場後，始出言侮辱執行職務之公務員所犯之
    侮辱公務員罪，顯係於員警張弘學到場後另行起意而為，與
    前揭之與乙○○拉扯致傷之手段，以妨害其公務之執行，所
    犯妨害公務、傷害，並無何方法結果之牽連關係，原判決誤
    以前述3罪有方法結果之牽連關係，而從一重以傷害罪處斷
    ，顯有未洽；被告此等部分上訴意旨亦空言否認此等部分犯
    行，固無可取，惟原判決關於此等部分既有前述可議，該等
    部分即屬無可維持，應由本院將原判決該等部分撤銷改判；
    爰審酌被告有事實欄所載多次妨害公務之前案紀錄，有本院
    被告全國前案紀錄表在卷可稽，其不知記取教訓，因自身有
    任意張貼廣告之行為被制止，竟惡言恐嚇里長，又對前來查
    問之員警暴力相向，傷害維持社會秩序之執法人員，顯見其
    目無法紀、又被告於犯後猶無悔意，反指里長丁○○勾串員
    警陷害云云，於原審法院審判期日中，更屢以「檢察官已撤
    回起訴」、「違反訴訟程序」、「抗議」等虛妄言語，阻礙
    檢察官詰問證人，嗣又以辯護人未到庭、併案部分不得調查
    等莫名抗辯，以遲滯訴訟進行，屢違原審法院審判長之訴訟
    指揮（以上諸節均見原審審判筆錄），足見其犯後態度囂張
    跋扈，毫無悔意，再酌以被告犯罪動機、犯罪手段、所生危
    害等一切情狀，分別量處如主文第2項所示之刑，並就所處
    拘役部分，與上訴駁回部分，合併定其應執行之刑，並諭知
    易科罰金之折算標準，以示懲儆。
據上論斷，應依刑事訴訟法第368條、第369條第1項前段、第364
條、第299條第1項前段，刑法第135條第1項、第277條第1項、第
140條第1項、第55條、第51條第6款、第41條第1項前段，罰金罰
鍰提高標準條例第1條前段、第2條，判決如主文。
本案經檢察官李良忠到庭執行職務。
中　　華　　民　　國　　94　　年　　5 　　月　　17　　日
                  刑事第六庭審判長法  官  許國宏
　　                              法  官  洪光燦
                          　　　　法　官  林銓正
以上正本證明與原本無異。
不得上訴。
　                                書記官  陳玲憶
中　　華　　民　　國　　94　　年　　5 　　月　　17　　日
附錄：本案論罪科刑法條全文
中華民國刑法第305條 (恐嚇危害安全罪)
以加害生命、身體、自由、名譽、財產之事，恐嚇他人致生危害
於安全者，處二年以下有期徒刑、拘役或三百元以下罰金。
中華民國刑法第135條
對於公務員依法執行職務時，施強暴脅迫者，處三年以下有期徒
刑、拘役或三百元以下罰金。
意圖使公務員執行一定之職務或妨害其依法執行一定之職務或使
公務員辭職，而施強暴脅迫者，亦同。
犯前二項之罪，因而致公務員於死者，處無期徒刑或七年以上有
期徒刑；致重傷者，處三年以上、十年以下有期徒刑。
中華民國刑法第277條 (普通傷害罪)
傷害人之身體或健康者，處三年以下有期徒刑、拘役或一千元以
下罰金。犯前項之罪因而致人於死者，處無期徒刑或七年以上有
期徒刑；致重傷者，處三年以上十年以下有期徒刑。
中華民國刑法第140條 (侮辱公務員公署罪)
於公務員依法執行職務時，當場侮辱，或對於其依法執行之職務
公然侮辱者，處六月以下有期徒刑、拘役或一百元以下罰金。
對於公署公然侮辱者亦同。
